# 签订节能项目合同能源管理服务合同账务如何处理

提问人：shendiaoxialv 时间：2016-05-09 13:59:11
最近碰到一个实务问题，企业与环保节能技术公司签订节能项目合同能源管理服务合同，约定先由乙方建造一套环保节能设施供甲方使用，然后在固定的节能效益分享期内，甲方每年按约定好的节能效益的比例支付节能服务费给乙方，当期节能效益分享期限届满后，环保节能设施的所有权归甲方所有，但在这之前归乙方所有。这种合同里，由于最终该设施的所有权是确定可以归属于甲方的，每年支付的技能服务费需不需要计入在建工程，怎样账务处理比较合适？求教陈版，谢谢！

回答人：chenyiwei
请参考《瑞华研究 2010 ～ 2014 汇编》中的以下问答：
问题4-2-13（节能减排服务中用能单位的会计处理） 问题： 在“节能效益分享型”的合同能源管理业务中，用能单位通过在一定期限内按照节能效益的一定比例向节能服务公司支付分成款，取得相关技术和设备的使用权（并且可能在该期限届满后获得节能设备的所有权），应如何进行会计处理？ 背景： A航运公司与B技术公司达成一项协议，B公司向A公司提供一项节能减排技术服务，实现运输船舶节油。在未来三年，A公司以实际节约的燃油价款作为回报支付给B公司。三年期满以后，A公司不再向B公司支付费用。 解答：
由于此类节能服务合同一般不包含技术转让的成份,合同约定的服务期满后可能不能继续脱离节能服务公司而单独使用该技术,并且该技术的实现通常需要借助于专门的设备和软件等,因此对于用能单位而言，一般做法是将其作为一项租赁业务进行会计处理（符合IFRS体系下的IFRIC 4《确定一项交易安排中是否包含租赁》所规定的判断一项交易安排中是否包含租赁成份的判断指引，即该交易安排依赖于特定资产，并且转移了特定资产的使用权）。 根据《企业会计准则第 21 号——租赁》的规定，应当根据租赁资产所有权上主要风险和报酬的享有或承担情况，将租赁业务归类为经营租赁或融资租赁，分别按照适用的原则进行会计处理。所支付的节能收益分享款作为租金。 1 、若在项目合同执行期间该节能设备和相关技术基于所有权上的主要风险和报酬未转移至用能单位（A航运公司）
（例如，由于节能设备的自身特点、技术成熟度、缺乏历史资料等原因，最终的节能效益存在较大的不确定性，且并未约定用能单位有义务支付足以确保节能服务公司收回成本的保底款项，因而无法合理估计能否收回节能设施投资并取得合理回报），则建议采用经营租赁的处理方式，支付节油款时直接计入费用。 2 、若在项目合同执行期间该节能设备和相关技术基于所有权上的主要风险和报酬已实质上转移给用能单位（A航运公司）的情形（例如，可以较为准确地预计未来合作年限内可分得的节能收益分成金额，实际分成额与该预计金额之间出现重大偏离的可能性预计很小；且该金额足以使节能服务公司（B公司）收回节能设施的投资成本，并取得合理回报），则建议采用融资租赁方式的会计处理。

提问人：zengfengxia 时间：2016-05-26 10:47:08
陈版，若节能服务提供公司除提供资产外，还需要在提供服务的年度里提供后续服务，若这个服务支出并非不重大，分别在经营租赁和融资租赁模式下是否还应当考虑将租赁收入和服务收入分离？

回答人：chenyiwei
需要。